臺灣高等法院刑事裁定
109年度毒抗字第231號
抗  告  人  丁柏鎧




上列抗告人即被告因違反毒品危害防制條例案件，不服臺灣新北
地方法院中華民國109年9月23日109年度毒聲字第539號裁定（聲
請案號：臺灣新北地方檢察署109年度毒偵字第4198 號、109年
度聲觀字第461號），提起抗告，本院裁定如下：
    主  文
抗告駁回。
    理  由
一、原裁定意旨略以：抗告人即被告甲○○（下稱被告）基於施用
    第二級毒品之犯意，於民國109年6月9日18時許，在新北市
    樹林區八德街某處路邊，以將第二級毒品甲基安非他命置入
    玻璃球內燒烤吸食其煙霧之方式，施用第二級毒品甲基安非
    他命1次。嗣於同日21時30分許，形跡可疑為警攔查，經其
    同意後於其駕駛之自用小客車內扣得第二級毒品甲基安非他
    命8包（持有第二級毒品罪嫌部分另案偵辦），經被告同意
    採集尿液送驗，結果呈安非他命、甲基安非他命陽性反應之
    事實，業據被告甲○○於警詢及偵查中，均已坦白承認，且被
    告於本件為警查獲後所採集之尿液，經送請台灣檢驗科技股
    份有限公司以酵素免疫分析法初步檢驗、氣相層析質譜儀法
    確認檢驗之結果，呈安非他命、甲基安非他命陽性反應，有
    該檢驗機構所出具之濫用藥物檢驗報告1紙附卷可稽，足認
    被告上開自白，核與事實相符，被告確有施用第二級毒品甲
    基安非他命之行為，堪以認定。又被告前無因施用毒品案件
    而受觀察、勒戒或強制戒治處分之執行，另因涉違反毒品危
    害防制條例案件，經臺灣士林地方法院於109年7月25日裁准
    羈押於臺北看守所，有本院被告前案紀錄表1 份在卷可查，
    是本件檢察官裁量後認被告因另案羈押有礙其完成戒癮治療
    之期程，不適合為附命完成戒癮治療之緩起訴處分（毒品戒
    癮治療實施辦法及完成治療認定標準第2條第2項第3款規定
    參照），聲請裁定將被告送勒戒處所觀察、勒戒，經核其裁
    量權之行使，並無違背法令、事實認定有誤或其他裁量重大
    明顯瑕疵等情，於法尚無不合，爰依毒品危害防制條例第20
    條第1項，觀察勒戒處分執行條例第3條第1項之規定，令被
    告入勒戒處所施以觀察、勒戒等語。
二、抗告意旨略以：
　㈠被告就施用第二級毒品之犯行於警詢、偵查均坦承不諱，復
    查毒品危害防制條例第10條第2項之法定刑度為3年以下有期
    徒刑，符合緩起訴之要件，被告亦願參加檢察署毒品減害計
    畫替代療法，以漸進戒除毒癮，且已主動尋求院外戒治，請
    撤銷原裁定，給予被告緩起訴處分並令其戒癮治療，被告如
    收受緩起訴處分命令通知書，定當按期至新北指定之特約醫
    療機構完成戒癮治療，並遵期接受觀護人之驗尿檢驗。
　㈡原裁定雖認被告因他案羈押，不適於完成戒癮治療期程而裁
    定觀察、勒戒。惟被告已於109年9月13日經臺灣士林地方法
    院諭知以新臺幣1萬元交保，並限制住居，且每週需按時至
    警局報到，於交保後積極尋找工作，且已於同年9月28日開
    始工作。倘被告日後經起訴或執行觀察勒戒，將失去穩定工
    作，被告為家中經濟重擔，失去工作將使家中頓失經濟來源
    。
　㈢綜上，請審酌被告為本件犯行之動機、目的、犯後態度良好
    等情，依刑法第57條對被告從輕量刑，並於符合刑事訴訟法
    第253條之1第1項緩起訴之要件，更考量被告一旦執行觀察
    勒戒，將使被告失去穩定工作，更重要者，被告現已交保，
    應無原裁定所認不適合戒癮治療之情事，是懇請賜予被告緩
    起訴處分暨免為觀察勒戒之處分云云。
三、按犯毒品危害防制條例第10條之罪者，檢察官應聲請法院裁
    定，令被告入勒戒處所觀察、勒戒，其期間不得逾2月；觀
    察、勒戒或強制戒治執行完畢釋放後，3年後再犯第10條之
    罪者，適用本條前2項之規定，毒品危害防制條例第20條第1
    項、第3項分別定有明文。再毒品危害防制條例於108年12月
    17日修正，並於109年1月15日公布，該條例第20條自公布後
    6個月施行，此觀毒品危害防制條例第36條後段即明。又108
    年12月17日修正之條文施行前犯第10條之罪之案件，於修正
    施行後，依下列規定處理：二、審判中之案件，由法院或少
    年法院（地方法院少年法庭）依修正後規定處理，毒品危害
    防制條例第35條之1第2款前段定有明文。是被告於上開條文
    修正施行前之109年4月24日犯第10條之罪，揆諸上開說明，
    本件應依修正後毒品危害防制條例（即現行法）規定處理。
    綜上，本件應適用修正後毒品危害防制條例第20條規定。
四、經查：
　㈠被告於前揭時、地施用第二級毒品之犯行，業據被告於警詢
    、偵查中均坦承不諱，且被告為警查獲後所採集之尿液，經
    送台灣檢驗科技股份有限公司以EIA酵素免疫分析法初步檢
    驗，再以GC/MS氣相層析質譜儀法確認檢驗結果，確呈甲基
    安非他命、安非他命陽性反應等情，有上開公司109年6月19
    日所出具之濫用藥物檢驗報告、勘察採證同意書、新北市政
    府警察局受採集尿液檢體人姓名及檢體編號對照表等件在卷
    可稽（見臺灣新北地方檢察署109年度毒偵字第4198號偵查
    卷第19、20、29頁），顯見被告應有在前揭時間施用第二級
    毒品之行為甚明。揆諸前開規定，自應令入勒戒處所觀察、
    勒戒。從而，聲請人前揭聲請經核與法要無不合，應予准許
    。
　㈡被告雖執前詞提起抗告。惟：
　⒈按97年4月30日修正公布之毒品危害防制條例第24條第1 項，
    採行「觀察、勒戒」與「緩起訴之戒癮治療」並行之雙軌模
    式，並無「緩起訴之戒癮治療」應優先於「觀察、勒戒」的
    強制規定。因此，檢察官對於「初犯」及「3年後再犯」施
    用毒品案件，本得按照個案情形，依法裁量決定採行「緩起
    訴之戒癮治療」或「觀察、勒戒」。且觀諸毒品危害防制條
    例之全部條文，並無課以檢察官於聲請觀察、勒戒裁定前，
    應訊問被告是否同意觀察、勒戒之規定，檢察官亦無於聲請
    書中說明不命被告接受戒癮治療理由之義務。倘檢察官欲依
    毒品危害防制條例第24條規定，以緩起訴方式替代觀察、勒
    戒時，方應詢問行為人是否同意接受戒癮治療，而是否給予
    施用毒品者為附命完成戒癮之緩起訴處分，係屬檢察官之職
    權，並非法院所得介入審酌，法院原則上應尊重檢察官職權
    之行使，僅就檢察官之判斷有違背法令、事實認定有誤或其
    他裁量重大明顯瑕疵等事項，予以有限之低密度審查。
　⒉查本件檢察官聲請觀察、勒戒時，被告因另涉違反毒品危害
    防制條例案件而經臺灣士林地方法院於109年7月25日裁定羈
    押於臺北看守所，有本院被告前案紀錄表1份在卷可參。被
    告前既因另案羈押，自難完成戒癮治療之期程。從而，本件
    檢察官依聲請當時之情狀，酌情認以向法院聲請觀察、勒戒
    為宜，原審依檢察官之聲請，綜合審酌後予以裁定，衡情尚
    無不當。是本件檢察官向法院聲請觀察、勒戒，核無裁量權
    濫用或違法之情形。雖被告泛稱其現已具保停止羈押，並無
    難以完成戒癮治療期程之情況云云，惟仍難認檢察官之聲請
    及原裁定准許觀察勒戒有何違法不當。至被告以其為家中經
    濟來源為由提起本件抗告云云，然此並非可免予觀察、勒戒
    執行之法定事由。是被告前揭抗告意旨，尚難謂有據，自委
    無可採。
五、綜上，原審認被告施用第二級毒品之事證明確，因而依檢察
    官之聲請，裁定令入勒戒處所觀察、勒戒，核其認事用法，
    並無違誤，被告泛以其現已交保在外，並非無法完成戒癮治
    療之期程，復以其為經濟支柱之家庭因素為由，請求為戒癮
    治療之緩起訴處分云云，於法即有未合，是本件抗告為無理
    由，應予駁回。抗告人仍執前詞提起抗告，指摘原裁定不當
    ，為無理由，應予駁回。
據上論斷，依刑事訴訟法第412條，裁定如主文。 
中　　華　　民　　國　　109 　年　　10　　月　　30　　日
                  刑事第二十一庭審判長法　官  許宗和
                                      法　官  黃惠敏
                                      法　官  章曉文
以上正本證明與原本無異。
不得再抗告。
                                      書記官  陳媖如
中　　華　　民　　國　　109 　年　　11　　月　　2 　　日